臺灣臺中地方法院民事裁定　　　　　　　100年度監字第318號
聲　請　人　黃賀堂
相　對　人　黃香齡
監　護　人　黃子禎
會同開具財
產清冊之人　黃湘穎
上列當事人間聲請改定監護人等事件，本院裁定如下：
    主  文
受監護宣告之黃香齡之監護人，改由黃賀堂（國民身分證統一編
號：Ｚ000000000）任之。
受監護宣告之黃香齡之財產，指定黃湘穎（國民身分證統一編號
：Ｚ000000000）為會同開具財產清冊之人。
聲請程序費用由相對人負擔。
    理  由
一、聲請意旨略以：聲請人為受監護宣告之人即相對人之弟。相
    對人前經本院以92年度禁字第48號民事裁定宣告為禁治產人
    （即受監護宣告之人），並由雙方之父黃子禎依法擔任相對
    人之監護人，惟黃子禎將屆80歲，年事已高，顯然無法對相
    對人之生活起居為適當處置，已不適任相對人之監護人。爰
    依民法第1106條之1第1項之規定，聲請改定由聲請人擔任相
    對人之監護人，並指定關係人即相對人之姪女黃湘穎為會同
    開具財產清冊之人等語。
二、按民法總則中華民國97年5月2日修正之條文施行前，已為禁
    治產宣告者，視為已為監護宣告；繫屬於法院之禁治產事件
    ，其聲請禁治產宣告者，視為聲請監護宣告；聲請撤銷禁治
    產宣告者，視為聲請撤銷監護宣告；並均於修正施行後，適
    用修正後之規定，民法總則施行法第4條定有明文。查相對
    人前經本院92年度禁字第48號民事裁定宣告禁治產在案，業
    經本院依職權調閱前開民事卷宗，核閱屬實。上開民法總則
    中華民國97年5月2日修正之條文，業於98年11月23日施行，
    則相對人既經為禁治產宣告者，應視為已受監護宣告，合先
    敘明。
三、次按有事實足認監護人不符受監護人之最佳利益，或有顯不
    適任之情事者，法院得依受監護人、四親等內之親屬、檢察
    官、主管機關或其他利害關係人之聲請，改定適當之監護人
    ，不受第1094條第1項規定之限制；法院依第1106條之1改定
    監護人時，應同時指定會同開具財產清冊之人，民法第1106
    條之1第1項、第1094條第4項分別定有明文。又法院選定或
    改定監護人時，應依受監護人之最佳利益，審酌一切情狀，
    尤應注意下列事項：1.受監護人之年齡、性別、意願、健康
    情形及人格發展需要。2.監護人之年齡、職業、品行、意願
    、態度、健康情形、經濟能力、生活狀況及有無犯罪前科紀
    錄。3.監護人與受監護人間或受監護人與其他共同生活之人
    間之情感及利害關係。4.法人為監護人時，其事業之種類與
    內容，法人及其代表人與受監護人之利害關係，民法第1094
    條之1亦有規定。前開規定，依民法第1113條規定，準用於
    成年人之監護。
四、經查：
（一）聲請人主張其為受監護宣告人即相對人之弟，相對人前經
      本院以92年度禁字第48號民事裁定宣告為禁治產人（即受
      監護宣告之人），其父黃子禎乃依法擔任相對人之監護人
      ，且黃子禎年事已高，顯有不適任續任相對人之監護人等
      事實，業據提出戶籍謄本3件為證，並據關係人即相對人
      現任之監護人黃子禎到庭陳述略以：相對人為其女兒，因
      自己身體狀況不佳，無法擔任監護人，對於本件聲請並無
      意見等語（參本院100年10月13日訊問筆錄）。復據本院
      依職權調閱92年度禁字第48號民事卷宗，核閱屬實，聲請
      人所為上開主張，自堪信為真實。觀諸上情，相對人現任
      之監護人黃子禎乃20年10月10日出生，現年事已高，身體
      既有不適，亦無意願擔任相對人之監護人，是為相對人之
      利益計，自有改定監護人之必要。聲請人請求改定監護人
      ，為有理由。另聲請人為相對人之弟，願照顧相對人生活
      起居，且關係人黃子禎亦同意改由聲請人擔任相對人之監
      護人，有親屬會議紀錄1份在卷為憑，是由聲請人負責護
      養及照顧相對人，應較能符合受監護宣告人之利益，自屬
      適當之人選。執此，本院認為由聲請人擔任相對人之監護
      人，應屬妥適，爰改定之。
（二）另關係人黃湘穎（女、76年6月16日生、國民身分證統一
      編號：Ｚ000000000號）係相對人之姪女，其同意任會同
      開具財產清冊之人，並經聲請人及黃子禎同意，此有親屬
      會議紀錄、同意書附卷可稽，且黃湘穎到庭亦表示同意擔
      任之（參上開筆錄），爰指定關係人黃湘穎為會同開具財
      產清冊之人。
五、依非訟事件法第21條第2項、民事訴訟法第95條、第78條，
    裁定如主文。
中    華    民    國   100    年    10    月    21    日
                  家事法庭        法  官  楊國精
以上為正本係照原本作成。
如對本裁定抗告，須於裁定送達後10日之不變期間內，向本院提
出抗告狀（需附繕本）。
中    華    民    國   100    年    10    月    21    日
                                  書記官  沈慧玲